【裁判字號】    92,上訴,1840
【裁判日期】    920724
【裁判案由】    違反槍砲彈藥刀械管制條例
【裁判全文】
臺灣高等法院刑事判決                          九十二年度上訴字第一八四０號
    上  訴  人
    即  被  告    乙○○
    選任辯護人    馬金生律師
    上  訴  人
    即  被  告    廖翊証原名.
                  丙○○原名.
    右二人共同
    選任辯護人    金  鑫律師
右上訴人因違反槍砲彈藥刀械管制條例案件，不服臺灣桃園地方法院九十年度訴字第
一九七九號，中華民國九十二年三月二十八日第一審判決（起訴案號：臺灣桃園地方
法院檢察署九十年度偵字第一三三二二號），提起上訴，本院判決如左：
    主  文
上訴駁回。
    事  實
一、乙○○於民國 (下同）九十年六月間某日，在其台北市○○○路二二二巷十八弄
    二號二樓之住處，受住在新竹、年籍不詳、綽號「阿國」者之黃姓成年男子之委
    託，代為保管該男子未經許可而持有、可發射子彈具殺傷力之仿ＣＯＬＴ廠半自
    動手槍製造之改造玩具手槍一把（槍枝管制編號：0000000000號），
    及供上述槍械所用具有殺傷力之土造子彈四顆，並將收受之上開槍彈置放於上址
    其到案後另行審結）於同年八月間，得知廖翊証（原名廖宜祥更名為廖翊証，原
    審誤繕為甲○○）、丙○○（原名龐宜亮）為因與人結怨，有意借用上開槍、彈
    ，竟基於幫助乙○○出借上開槍、彈之犯意，受廖翊証、丙○○之託，居間介紹
    三人於同年八月八日，在桃園縣桃園市○○路之「錢櫃ＫＴＶ」完成槍枝及子彈
    之出借事宜，乙○○果於同日十七時五十分許，攜帶上開手槍一把及子彈四顆前
    來，並於「錢櫃ＫＴＶ」五０六號包廂內將上開槍、彈借予廖翊証、丙○○二人
    使用，而由其二人共同未經許可持有之。嗣經據報到場之內政部警政署航空警察
    局刑警隊員警當場查獲，並自丙○○所有之黑色皮包內扣得上開改造玩具手槍一
    把及子彈四顆（其中一顆已因試射而滅失），始悉上情。
二、案經內政部警政署航空警察局移請台灣桃園地方法院檢察署檢察官偵查起訴。
    理  由
一、訊據上訴人即被告乙○○固不諱言其有寄藏並帶上開開槍、彈至桃園「錢櫃ＫＴ
    Ｖ」等事實，惟矢口否認涉有違反槍砲彈藥刀械管制條例之犯行，辯稱：綽號「
    阿國」之男子寄放時，告以所寄放之槍、彈，均係拍片用之道具，故伊並不知上
    開上開槍、彈具有殺傷力，當天係應吳啟維之邀帶槍、彈供其觀看以炫耀而已，
    並無出借與他人之意云云；另被告丙○○亦矢口否認有何違反槍砲彈藥刀械管制
    條例之犯行，辯稱：伊不知被告廖翊証當天到場，是要向被告乙○○借用槍、彈
    ，警察來到現場時，伊正上廁所，完全不知乙○○交付槍、彈云云；被告廖翊証
    雖坦承於右揭時、地，有將乙○○所帶來上開槍、彈置放於丙○○皮包並為警查
    獲等情不諱，惟矢口否認違反槍砲彈藥刀械管制條例犯行，辯稱：並無向乙○○
    借用槍、彈之情，僅係好奇，想開開眼界，借看一下而已云云。經查：
  (一)右揭犯罪事實，業據(1)被告乙○○於警訊中供稱：伊攜帶槍械至桃園市，係因好
    友即被告吳啟維通知伊，被告廖翊証要借用，被告吳啟維說他們與別人發生衝突
    借槍急用，要伊趕快將槍械帶到桃園市給他們防身，又伊所持槍械係新竹市一綽
    號「阿國」之人所寄放等語在卷（參見偵查卷第四頁、第五頁）；於偵查中陳稱
    ：係被告吳啟維告訴伊，被告廖翊証與人不愉快需東西防身，才攜帶上開槍、彈
    至「錢櫃」，並打電話叫被告廖翊証、吳啟維、丙○○等三人過來後，就把槍、
    彈交給被告廖翊証，槍、彈係綽號「阿國」之友人所寄放，查獲當日被告廖翊証
    說要防身，我就跟他說拿去用，沒關係等語綦詳（參見偵查卷第四頁、第五頁、
    第三十九頁反面、第四十頁），核與(2)吳啟維於警詢中供稱：伊告訴乙○○，廖
    翊証與人有衝突（見偵查卷第十頁反面）等語，偵查中並陳：被告廖翊証、丙○
    ○二兄弟與他人有糾紛，廖翊証要伊借東西（指槍械），但伊並無槍械，就請被
    告乙○○幫忙等語（參見偵查卷第四十二頁背面、第四十三頁）；及(3)被告廖翊
    証於警訊中供承：被告乙○○於是日（九十年八月八日）十七時許，在錢櫃ＫＴ
    Ｖ五０六包廂內將扣案手槍交給伊，交付手槍時被告吳啟維、丙○○二人在場，
    放手槍之皮包係被告丙○○所有，因伊皮包內東西較多，就向被告丙○○拿皮包
    來放，伊之皮包則交給被告丙○○等語（參見偵查卷第十三頁），復於偵查中供
    述：查獲前二、三天，伊打電話給吳啟維說伊與人吵架，需要東西防身，查獲當
    日下午四時許，被告吳啟維來電要伊至錢櫃，伊就找弟弟丙○○一同前往，二人
    於下午五時許進入五０六包廂，吳啟維就介紹綽號「黑狗」之乙○○予伊認識，
    並拿出制式手槍給伊看，伊就把槍放在丙○○之皮包，伊是要借槍，而「黑狗」
    說槍是他的等語均屬相符（見偵查卷第四十一頁、第四十二頁），亦與(4)被告丙
    ○○於警詢時供稱：伊去錢櫃ＫＴＶ時，皮包是空的，所以「黑狗」將手槍一支
    及子彈四發寄放伊這邊，「黑狗」曾說槍先寄放在我們兄弟身上，晚一點再將槍
    還他，「黑狗」的槍聽吳啟維說是向新竹黑道拿的等語（見偵查卷第十七頁背面
    、第十八頁），及於偵查中供認：其兄即廖翊証與他人有糾紛，要伊陪同去講事
    情，他要向他們借東西防身，伊至現場才知道要借槍，槍是「黑狗」的，是要借
    的，伊皮包借給廖翊証裝槍等語無悖，並經(5)證人即查獲警員鄭瑞彎於原審證稱
    ：查獲當日接據線報，指稱被告乙○○準備到桃園販賣槍枝，趕至錢櫃ＫＴＶ後
    ，即詢問服務生被告乙○○等人在何包廂，趁該包廂內有人出來之際，進入其內
    ，當時被告乙○○四人均在現場，無人在廁所內，並於檢查皮包時發現槍枝等語
    屬實。(6)被告乙○○既認被告廖翊証借用槍、彈之目的，係因與人有隙為求防身
    ，衡情豈有將無殺傷力之道具物品予以出借之理，且廖翊証亦將槍彈於包包之內
    已如上述，是乙○○上開所辯：不知上開槍、彈有殺傷力，及稱僅供吳啟維等當
    場看看而已，並出無借予廖翊証、丙○○之意云云，顯係卸責之詞，要難採信。
    另被告丙○○依其前揭供述，至遲於到場時，即知悉廖翊証要伊陪同講事情，欲
    借槍防身，猶滯留現場並以自己所有之皮包供廖翊証置放上開槍、彈，與被告廖
    翊証間，就非法持有槍、彈之犯行，自有犯意聯絡及行為分擔，且廖翊証倘無與
    丙○○共同持有上開槍、彈之犯意聯絡，亦不致擅將上開槍、彈置於丙○○之皮
    包內（按：被告甲○○、丙○○二人係屬親兄弟，此為其二人所自承），使之有
    一併遭警查獲之可能，由此足徵其二人所辯：僅為好奇借看一下，並無借用槍、
    彈之意，且丙○○就借槍用一事，並不知情云云，無非係卸責及迴護之詞，均不
    足採信。
  (二)扣案之槍、彈經囑託內政部警政署刑事警察局鑑定結果，認送鑑手槍一支（槍枝
    管制編號：0000000000號），係以仿ＣＯＬＴ廠半自動手槍製造之玩
    具手槍金屬槍身組合土造金屬槍管及滑套改造而成之改造手槍，機械性能良好，
    認具殺傷力；送鑑子彈四顆，認均土造子彈，均具直徑約十釐米之土造金屬彈頭
    ，試射一顆，可擊發，認具殺傷力等情，有該局九十年八月十六日刑鑑字第一七
    六二九五號鑑驗通知書一紙在卷（見偵查卷第七十四頁）可稽，足見上開槍、彈
    均有殺傷力，應無疑義。
  (三)原審辯護意旨雖以查獲員警未向法院聲請搜索票，即逕行搜索，且亦未依刑事訴
    訟法第一百三十一條第三項規定，於執行搜索後三日內報告法院，則其搜索之程
    序，顯非適法，準此，其因不合法定程序之搜索所查獲之槍、彈等證物，應不具
    證據能力等語置辯，惟按搜索者，係指執法者意圖尋找犯罪證據或人犯，而侵入
    相對人具有「合理之隱私期待」之空間，並進而為物理上之搜翻之一種犯罪調查
    作為，並不包括執法者立於其有權留滯之地，而憑其感官所為之刺探行為。復按
    警察勤務內容為勤區查察、巡邏及臨檢等勤務，其內含社會治安之調查以查察奸
    宄，防止危害為主；並執行檢查、取締、盤詰及其他一般警察勤務，臨檢部分則
    包括於公共場所或指定處所、路段，由服勤人員擔任臨場檢查或路檢，執行取締
    、盤查及有關法令賦予之勤務，警察勤務條例第十一條第一項、第二項及第三項
    定有明文。又按違反法定程序取得之證據，應否予以排除，必須考量容許其作為
    認定事實之依據是否有害於公平正義，倘依憲法所揭示之基本精神，就個案違反
    法定程序情節、犯罪所生之危害等事項綜合考量結果，認以容許其作為事實認定
    之依據，始符合審判之公平正義，而不予排除，自不能指為違法。又刑事訴訟法
    之目的，係在發現真實，使刑法得以正確適用，藉以維護社會安全，其手段應合
    法、純潔、公平、公正，以保障人權；倘證據之取得，非依法定程序，則應就人
    權保障與公共利益之均衡維護，依比例原則予以衡酌，以決定該取得之證據應否
    具有證據能力，此有最高法院八十八年度台上字第二三三號、九十年台上字第八
    四八號判決可資參照，亦即非依法程序取得之證據並不採取強制排除主義，仍須
    就人權保障與公共利益二者間予以衡量以定取捨，換言之，非依法定程序所取得
    之證據並非當然不具證據力。本案據證人即查獲警員鄭瑞彎所述：我們是查獲當
    日接據線報，明確指稱被告乙○○準備到桃園販賣槍枝，要我們趕快到桃園的錢
    櫃ＫＴＶ去，雖有口頭向李山明檢察官報告過，但因路況不熟，且情況緊急，致
    無法先行聲請搜索票，趕赴該ＫＴＶ後經服務生告知，該一時段內有被告等四人
    進入五０六包廂，並以四人在談事情為由，要求他人勿入內打擾，故有相當理由
    懷疑包廂內有不法情事，才以臨檢之方式進入包廂等情（見原審九十一年二月十
    九日審理筆錄），足見員警於接獲線報後，雖未聲請搜索票，然依當時之情事，
    足信有人在包廂內犯罪而情況急迫，始入內逕行搜索扣押，堪認符合刑事訴訟法
    第一百三十一條第一項第三款規定之要件，自無違法採證之可言，雖該執行搜索
    之司法警察官或司法警察未於執行後三日內未陳報法院，然衡諸本件警察搜索被
    告攜帶物件，被告未明示表示反對，且警察機關亦非惡意、恣意違法取證，再者
    ，該取證行為並不因此導致人身自由之保護被終局破壞，使用該證據亦不因此加
    深或擴大損害，是本院認將查扣之槍、彈作為認定事實之依據，尚不違反憲法保
    障人身自由之基本精神，自得將之作為裁判之基礎，辯護人此部分之所辯，亦不
    足採憑。
  (四)綜上所述，本件事證明確，被告犯行均堪認定，應予依法論科。
二、核被告乙○○寄藏槍、彈部分之所為，係犯槍砲彈藥刀械管制條例第十一條第四
    項之未經許可寄藏可發射子彈具有殺傷力改造玩具手槍罪及同條例第十二條第四
    項未經許可寄藏子彈罪；出借槍、彈部分之所為，則係犯同條例第十一條第二項
    之未經許可出借可發射子彈具有殺傷力改造玩具手槍罪及同條例第十二條第二項
    未經許可出借子彈罪。而被告廖翊証、丙○○二人所為，均係犯槍砲彈藥刀械管
    制條例第十一條第四項之未經許可持有可發射子彈具有殺傷力之改造手槍罪及同
    條例第十二條四項之未經許可持有子彈罪。又被告廖翊証、丙○○，就上開犯行
    間，有犯意聯絡及行為分擔，應依共同正犯論。而被告乙○○以一行為同時寄藏
    上開槍枝及子彈後，復以一行為同時出借上開槍枝及子彈；及被告廖翊証、丙○
    ○亦以一行為同時持有上開槍枝及子彈，均係一行為同時觸犯二罪名之想像競合
    犯，乙○○應從一重之未經許可寄藏可發射子彈具有殺傷力之改造手槍罪、未經
    許可出借可發射子彈具有殺傷力改造玩具手槍罪，廖翊証、丙○○均應分別從一
    重之未經許可持有可發射子彈具有殺傷力之改造手槍罪處斷。被告乙○○就所犯
    上開寄藏及出借二罪間，罪名不同，犯意各別，應予分論併罰之。
三、扣案之仿ＣＯＬＴ廠半自動手槍製造之改造玩具手槍一把（槍枝管制編號：00
    00000000號），及具殺傷力之土造子彈三顆，均係屬違禁物，爰均依刑
    法第三十八條第一項第一款之規定宣告沒收。另具殺傷力之土造子彈一顆已因內
    政部刑事警察局之試射擊發而滅罄，故無庸為沒收之諭知，併此敘明。
四、按保安處分適用裁判時之法律，刑法第二條第二項定有明文。本件被告三人行為
    後，槍砲彈藥刀械管制條例業於九十年十一月十四日經總統令修正公布，而於同
    年月十六日生效，本次修正將槍砲彈藥刀械管制條例第十九條關於強制工作之規
    定予以刪除，是揆諸前揭規定，本件應適用裁判時之法律而無須宣告強制工作，
    亦無比較新舊法之必要。
五、原審以被告等事證明確，適用槍砲彈藥刀械管制條例第十一條第二項、第四項、
    第十二條第二項、第四項，刑法第十一條前段、第五十五條、第四十二條第二項
    、第五十一條第五款、第七款、第三十八條第一項第一款，罰金罰鍰提高標準條
    例第二條，現行法規所定貨幣單位折算新台幣條例第二條之規定，並審酌被告乙
    ○○、廖翊証、丙○○三人之素行、犯罪動機、非法槍枝對社會治安所生之危害
    甚大及其等犯罪後之態度等一切情狀，分別就(一)乙○○未經許可，寄藏具殺傷力
    之改造玩具手槍部分，處有期徒刑壹年貳月，併科罰金新臺幣壹萬伍仟元，扣案
    之改造玩具手槍壹把、土造子彈顆均沒收；又未經許可，出借彈具有殺傷力之
    改造手槍部分，處有期徒刑年貳月，併科罰金新台幣萬元，扣案之改造玩具
    手槍壹把、土造子彈顆均沒收；並就宣告之罪刑定其應執行刑為有期徒刑肆年
    貳月，併科罰金新台幣肆萬元。且就上開各所科之罰金如易服勞役，均以銀元
    佰元即新台幣玖佰元折算壹日。扣案之改造玩具手槍壹把、土造子彈顆均沒收
    。(二)廖翊証、丙○○共同未經許可，持有具有殺傷力之改造手槍，均處有期徒刑
    壹年貳月，廖翊証併科罰金新台幣壹萬元，丙○○併科罰金新台幣貳萬元，並以
    其各所併罰金如易服勞役，均以銀元佰元即新台幣玖佰元折算壹日。扣案之改
    造玩具手槍壹把、土造子彈顆均沒收。核其認事用法並無不合，量刑亦甚妥適
    ，被告等上訴仍執上詞否認犯罪，指摘原判決不當，廖翊証並以量刑過重，請求
    從輕量刑，給予緩刑宣告，為無理由，均應予駁回。
據上論斷，應依刑事訴訟法第三百六十八條，判決如主文。
本案經檢察官陳維練到庭執行職務。
中      華      民      國    九十二    年      七      月    二十四    日
                          臺灣高等法院刑事第一庭
                              審判長法  官  李  相  助
                                    法  官  黃  聰  明
                                    法  官  魏  新  國
右正本證明與原本無異。
如不服本判決，應於收受送達後十日內向本院提出上訴書狀，其未敘述上訴之理由者
並得於提起上訴後十日內向本院補提理由書（均須按他造當事人之人數附繕本）。
                                    書記官  賴  淑  真
中      華      民      國    九十二    年      七      月    二十五    日
附錄本案論罪科刑之法條：
槍砲彈藥刀械管制條例第十一條第二項、第四項：
未經許可，轉讓、出租或出借前項所列槍砲者，處三年以上十年以下有期徒刑，併科
新臺幣七百萬元以下罰金。
未經許可，持有、寄藏或意圖販賣而陳列第一項所列槍砲者，處一年以上七年以下有
期徒刑，併科新臺幣七百萬元以下罰金。
槍砲彈藥刀械管制條例第十二條第二項、第四項：
未經許可，轉讓、出租或出借子彈者，處六月以上五年以下有期徒刑，併科新台幣三
百萬元以下罰金。
未經許可，持有、寄藏或意圖販賣而陳列子彈者，處五年以下有期徒刑，併科新台幣
三百萬元以下罰金。


司法院資訊處製作；財團法人民間司法改革基金會備份。
